【裁判字號】    96,交聲,1996
【裁判日期】    970229
【裁判案由】    交管條例聲異
【裁判全文】
臺灣板橋地方法院交通事件裁定        96年度交聲字第1996號
原處分機關  交通部公路總局臺北區監理所板橋監理站
異  議  人  乙○○
上列異議人因違反道路交通管理處罰條例案件，對於交通部公路
總局臺北區監理所板橋監理站於民國96年12月6 日以板監裁字第
裁41-DB0000000號所為之裁決處分聲明異議，本院裁定如下：
    主  文
聲明異議駁回。
    理  由
一、按汽車駕駛人，行經有燈光號誌管制之交岔路口闖紅燈者，
    處新臺幣（下同）1,800 元以上，5,400 元以下罰鍰；又汽
    車駕駛人，駕駛汽車有違反本條例之行為，經交通勤務警察
    或依法令執行交通稽查任務人員制止時，不聽制止或拒絕停
    車接受稽查而逃逸者，除按各該條規定處罰外，處3,000 元
    以上6,000 元以下罰鍰，道路交通管理處罰條例第53條及第
    60條第1 項分別定有明文。次按「汽車駕駛人之行為有下列
    情形之一，當場不能或不宜攔截製單舉發者，得逕行舉發：
    一、闖紅燈或平交道。…四、不服指揮稽查而逃逸…」、「
    第一項逕行舉發，應記明車輛牌照號碼、車型等可資辨明之
    資料，以汽車所有人為被通知人製單舉發。」道路交通管理
    處罰條例第7 條之2 第1 項第1 款、第4 款、第4 項亦規定
    甚明。
二、本件舉發機關桃園縣政府警察局大溪分局以受處分人即異議
    人乙○○騎乘廖桂英所有車牌號碼INM-951 號重型機車，於
    民國96年10月5 日17時07分許，行經桃園縣大溪鎮○○路與
    頂山腳路口時，駕駛人有闖越紅燈且不聽勤務人員制止指示
    拒絕停車接受稽查而逃逸之違規行為，經警製單對上揭機車
    車主廖桂英逕行舉發，此有桃園縣政府警察局96年10月5 日
    桃縣警交字第DB0000000 號舉發違反道路交通管理事件通知
    單在卷可稽。嗣經上揭車輛之車主廖桂英及異議人共同出具
    「提供違規駕駛人申報書」告知實際應歸責人為本件異議人
    後，原處分機關乃據以裁決，以異議人違反道路交通管理處
    罰條例第53條第1 項、第60條第1 項之規定，分別裁處罰鍰
    1,800 元並記違規點數3 點，及罰鍰3,000 元並記違規點數
    1 點，此亦有交通部公路總局臺北區監理所板橋監理站96年
    12月6 日板監裁字第裁41-DB0000000號違反道路交通管理事
    件裁決書及提供違規駕駛人申報書附卷可據。
三、異議意旨略以：異議人於前揭時、地騎乘系爭機車行經大溪
    鎮○○路1320巷附近時，為警察自後方追趕攔下，並指稱異
    議人違規闖越紅燈，惟此與異議人記憶中係闖越閃黃燈之情
    形不同，然因與警察在現場爭議未果，該警員亦無法提出證
    據，卻又阻擋不讓異議人離去，異議人遂朝反方向駕車離去
    ，故並無不服稽查取締而逃逸之違規事實，爰聲請異議請求
    撤銷原處分云云。
四、經查：
  (一)上開機車駕駛人確有闖越紅燈暨不服稽查逃逸之違規事實，
    業據證人即舉發警員甲○○於本院訊問時到庭具結證稱：「
    「系爭路口只有壹個紅綠燈，是在大鶯路、頂山腳路口，當
    時我騎乘機車在對向等紅綠燈，我當時要往大溪，異議人則
    是要往鶯歌方向，當時我們兩人都是在大鶯路口，那裡是雙
    向道路，中間並沒有分隔島，路寬約幾公尺我沒有辦法判斷
    ，但是一個車道大約行走壹台自小客車，整條路寬剛好兩台
    砂石車會車。我當時已經停下車子，在等紅燈，而且除了我
    這個車道外，連對向車道上也已經有許多車子在等紅燈，我
    等了約十秒以上，突然看到從對向車道上有壹台車子衝過去
    ，我還特別抬頭看是否已經轉換成綠燈，但是沒有，所以我
    就騎車轉向去追異議人，我追了他蠻久的距離，約500 公尺
    ，攔下他之後，異議人因為不熄火，所以我請他熄火，並告
    訴他他已經闖紅燈，我請他出示證件，但是異議人請我出示
    搜索票，我告訴他這是一般的違規事件，所以不需要搜索票
    ，並且告訴異議人違規的法條，而且異議人還請我出示警察
    的證件，但是因為我當時穿著警察的制服而且騎乘警車，過
    了五分鐘後異議人仍然不熄火及出示證件，所以我就開始錄
    影，之後異議人只是揮手表示不要配合，之後就騎乘機車離
    開。」等語甚詳（參本院97年1 月31日訊問筆錄），並有原
    舉發機關96年10月5 日桃縣警交字第DB0000000 號在卷可稽
    ，要屬明確。
  (二)再者，異議人有前述不符稽查而逃逸之事實，除證人甲○○
    前揭證詞可參外，亦尚有證人所拍攝之錄影光碟存卷可考，
    且異議人於聲明異議狀及本院訊問時，均不否認在前揭時、
    地遭員警甲○○攔查時，確有不配合提出相關證件供稽查暨
    逕行駕車離去之事實，已堪信為實在。雖異議人另抗辯係因
    證人當場指稱其闖越紅燈，卻又無法提出證據，且依其印象
    ，在行經系爭路口時係閃黃燈，而非紅燈，因而在爭執未果
    後才會駕車離去云云。惟按交通警員製單舉發違反道路交通
    管理處罰條例所列之違規行為，係公務員基於職務上權力，
    依法就特定之具體事件所為具公法上效果之單方行政行為，
    基於公務員為公法上行為具有公信力之原則，該行政處分當
    可被推定為真正，本此公信原則，立法者乃賦予行政機關制
    定違反道路交通事件統一裁罰標準及處理細則，使執勤警員
    得當機處分以達其維護交通秩序、安全之行政目的。反之，
    若謂公務員一切行政行為均需預留證據以證其實，則國家行
    政勢必窒礙難行。本件舉發員警即證人甲○○與異議人並不
    相識，亦無宿怨嫌隙，堪信證人應無甘冒偽證罪刑責風險而
    設詞構陷異議人之理。是其對當日所見異議人闖越紅燈之違
    規情形，於具結後堅證如上，本院依直接審理所得心證，堪
    認證人依當時自己親自見聞所為之證述，應與事實相符。且
    本件異議人闖越紅燈之違規情形事出突然，客觀上舉發員警
    顯不及取用照相器材拍照存證，而已無法藉由其他科學舉證
    方式認定事實，惟在認定事實上，人證本即為法律所允許之
    證據方法，茍證人之證述經調查結果可得與事實相符之心證
    ，自可憑以為事實之認定，此在數量龐大且突發狀況較多之
    交通事件中尤然，不因未經拍照存證而有異。末者，證人甲
    ○○既係基於職務上權力而為攔查稽查，異議人對於警察當
    場舉發其有闖越紅燈之事縱有不服，亦應循合法之申訴及聲
    明異議管道而為救濟，詎其竟在警員基於法律所賦予之權力
    依法執行職務時，拒絕熄火以提出身份證件或駕駛執照接受
    稽查，復逕行駕車離去，自有違規之事實甚明，是異議人前
    開所辯，猶不可取。
  (三)基上，異議人所為各項置辯，尚難憑信，本件依證人甲○○
    之證述，已堪認定異議人確有於前揭時、地闖越紅燈且不聽
    勤務人員制止指示拒絕停車接受稽查而逃逸之違規事實，自
    應依上開規定對汽車所有人即異議人裁罰。
五、綜前所述，原處分機關依據上開事實認定憑以裁罰，依道路
    交通管理處罰條例第53條第1 項、第60條第1 項之規定，而
    為前揭裁決處分，於法並無違誤。是以本件異議人聲明異議
    為無理由，應予駁回。
據上論斷，應依道路交通案件處理辦法第19條，裁定如主文。
中    華    民    國    97    年    2     月    29    日
                    交通法庭  法  官   邱景芬
以上正本證明與原本無異
如不服本裁定應於送達後5日內向本院提出抗告狀
                                書記官  曾千庭
中    華    民    國    97    年    2     月    29    日


司法院資訊處製作；財團法人民間司法改革基金會備份。
